臺灣桃園地方法院民事裁定
             111年度監宣字第104號
聲  請  人  盧曉峯  

相  對  人  盧正文  


關  係  人  胡壁蘭  

上列當事人間聲請監護宣告事件，本院裁定如下：
    主　  文
宣告盧正文（男、民國00年0月0日出生）為受監護宣告之人。
選定盧曉峯（男、民國00年0月00日出生）為受監護宣告人盧正
文之監護人。
指定胡壁蘭（女、民國40年1月13日日出生）為會同開具財產清
冊之人。
聲請程序費用由受監護宣告人盧正文負擔。
    理    由
一、本件聲請意旨略以：聲請人為相對人之父；相對人自民國10
    9年10月28日因腦部嚴重創傷，已至因精神障礙或其他心智
    缺陷，致不能為意思表示或受意思表示，或不能辨識其意思
    表示之效果，為此依民法第14條第1 項、第1110條、家事事
    件法第164 條規定，聲請准對相對人為監護宣告。並選定聲
    請人為監護人、關係人為會同開具財產清冊之人。若鈞院認
    相對人尚未達可宣告監護之程度，則請依民法第14條第3 項
    、第15條之1第1 項、家事事件法第177 條之規定為輔助宣
    告。提出中華民國身心障礙證明影本、衛生福利部樂生療養
    院診斷證明書、戶籍謄本、親屬系統表、同意書等為證。
二、「對於因精神障礙或其他心智缺陷，致不能為意思表示或受
    意思表示，或不能辨識其意思表示之效果者，法院得因本人
    、配偶、四親等內之親屬、最近一年有同居事實之其他親屬
    、檢察官、主管機關或社會福利機構之聲請，為監護之宣告
    。」，民法第14條第1 項定有明文。又「法院應於鑑定人前
    ，就應受監護宣告之人之精神或心智狀況，訊問鑑定人及應
    受監護宣告之人，始得為監護之宣告。但有事實足認無訊問
    之必要者，不在此限。」、「鑑定應有精神科專科醫師或具
    精神科經驗之醫師參與並出具書面報告。」，家事事件法第
    167 條第1 項、第2 項定有明文。再「法院為監護之宣告時
    ，應依職權就配偶、四親等內之親屬、最近一年有同居事實
    之其他親屬、主管機關、社會福利機構或其他適當之人選定
    一人或數人為監護人，並同時指定會同開具財產清冊之人。
    」、「監護宣告之裁定，應同時選定監護人及指定會同開具
    財產清冊之人，並附理由」、「法院為前項之選定及指定前
    ，應徵詢被選定人及被指定人之意見。」，亦分別為民法第
    1111條第1 項、家事事件法第168 條第1 項及第2 項所明定
    。
三、經查，聲請人為相對人之父，有戶籍謄本在卷可憑，依前揭
    規定，得為本件之聲請。次查法院應於鑑定人前，就應受監
    護宣告之人之精神或心智狀況，訊問鑑定人及應受監護宣告
    之人，始得為監護之宣告。但有事實足認無訊問之必要者，
    不在此限。鑑定應有精神科專科醫師或具精神科經驗之醫師
    參與並出具書面報告，家事事件法第167 條第1 項、第2 項
    分別定有明文。依聲請人所提出相對人之診斷證明書，其上
    記載相對人腦創傷術後並四肢無力及失語症等，因認無在鑑
    定人前訊問相對人之必要。相對人經鑑定人即周孫元診所醫
    師林佳琪就相對人鑑定結果，依相對人之個人史及相關史、
    生活狀況及現在身心狀態、理學檢查、精神狀態檢查等項鑑
    定，認：相對人目前意識警醒，可自主張眼呼吸，無法發出
    聲音，無言語表達，無法自主活動，可在協助下坐在輪椅上
    。四肢偏癱，左手腕和手指關節彎曲變形，右腳有部分不自
    主活動。情緒平穩，對叫喚有眨眼凝視反應。生活起居完全
    由看護人員協助。使用鼻胃管餵食。大小便失禁，使用尿布
    。需看護協助翻身及其自我照料和個人衛生。頭部有開顱手
    術疤痕。頸部有氣切傷口，目前可以自主呼吸。薦骨處有褥
    瘡疤痕，左手關節僵硬蜷縮，右腳有輕微活動，但無法遵照
    指令做出正確動作。無法自行站立。意識警醒，雙眼可自主
    張開，衣著乾淨。詢問名字、幾歲，相對人無法回答，對於
    算術，無法完成標準化測驗，不認得筆、錶。請相對人閉眼
    、舉手，相對人無法配合。思考流程及內容無法探知。目前
    沒有明顯知覺障礙，如幻覺行為。判斷力、定向感嚴重缺損
    ，思考流程及內容無法探知。判斷力、定向感缺損，不知道
    自己所在地，不知道今日日期年月。短期記憶力，無法正確
    完成訊息登錄，長期記憶無法探知。大小便失禁，使用尿布
    。個人衛生完全需他人協助才能維持。無經濟活動能力。無
    社會性活動能力。符合其認知障礙，腦出血之診斷。因此
　　心智缺陷，致其為意思表示、受意思表示及辨識意思表示效
    果之能力，均已達不能之程度等語，有周孫元診所111年4月
    18日函及所附精神鑑定報告書等在卷可稽。是相對人已達不
    能為意思表示、受意思表示或不能辨識其意思表示效果之程
    度，爰依法宣告相對人為受監護宣告之人。本院審酌聲請人
    為相對人之父為相對人至近親屬，表明願意擔任相對人之監
    護人，且相對人之配偶林郁珍、弟盧正隆、母胡壁蘭亦均表
    示同意，有同意書在卷可稽，因認由聲請人擔任相對人之監
    護人，應無不當，爰依前揭規定，選定聲請人為相對人之監
    護人。聲請人既經本院選定為相對人之監護人，自應依民法
    第1112條之規定，負責護養療治相對人身體及妥善為財產管
    理職務。
四、關於指定會同開具財產清冊之人部分，聲請人聲請指定胡壁
    蘭為會同開具財產清冊之人，本院審酌胡壁蘭為相對人之母
    ，表明願意擔任會同開具財產清冊之人，且相對人之配偶林
    郁珍、弟盧正隆亦均表示同意，有同意書在卷可佐，因認由
    胡壁蘭擔任會同開具財產清冊之人，亦無不當，爰依前揭規
    定，指定胡壁蘭為會同開具財產清冊之人。又依民法第1113
    條準用同法第1099條及第1099條之1 規定，於監護開始時，
    監護人即聲請人，應會同胡壁蘭於2 個月內開具財產清冊並
    陳報法院，監護人於財產清冊開具完成並陳報法院前，對於
    相對人之財產，僅得為管理上必要行為。
五、依家事事件法第164條第2項，裁定如主文。
中　　華　　民　　國　　111 　年　　5 　　月　　23　　日
                  家事法庭    法  官　張淑芬
上列正本證明與原本無異。
如對本裁定抗告須於裁定送達後10日內向本院提出抗告狀，並繳
納抗告裁判費新台幣1,000 元。
中　　華　　民　　國　　111 　年　　5 　　月　　23　　日
                              書記官　施盈宇